【裁判字號】    95,交簡上,58
【裁判日期】    951016
【裁判案由】    公共危險
【裁判全文】
臺灣士林地方法院刑事判決            95年度交簡上字第58號
上  訴  人  臺灣士林地方法院檢察署檢察官
被      告  甲○○
上列上訴人因被告公共危險案件，不服本院士林簡易庭中華民國
95年7 月24日95年度士交簡字第1099號第一審刑事簡易判決（聲
請簡易判決處刑案號：臺灣士林地方法院檢察署95年度偵字第67
22號），提起上訴，本院管轄之第二審合議庭判決如下：
    主  文
原判決撤銷。
甲○○服用酒類，不能安全駕駛動力交通工具而駕駛，處拘役伍
拾伍日，如易科罰金以銀元參佰元即新臺幣玖佰元折算壹日。
    事  實
一、甲○○於民國91年間，因酒後駕車公共危險案件，經臺灣臺
    北地方法院以92年度北交簡字第252 號判處罰金1 萬8,000
    元，如易服勞役以300 元折算1 日確定，並於92年9 月8 日
    繳清罰金執行完畢。詎仍不知悔改，明知服用酒類會導致不
    能安全駕駛動力交通工具，卻猶放縱己意，於95年5 月9 日
    晚間11時許，在臺北縣汐止市某友人住處飲用麻油雞酒後，
    斯時已達不能安全駕駛動力交通工具之程度，竟駕駛車牌號
    碼AX-8471 號自小客車行駛於道路上，欲駛返臺北市○○區
    ○○路1 段323 巷2 弄12號住處，置路上不特定行人及車輛
    安全於不顧。嗣於翌（10）日凌晨0 時12分許，行經臺北市
    內湖區○○路○ 段堤頂交流道南下匝道口時，遭警攔檢，測
    得呼氣所含酒精濃度為每公升0.72毫克，已超過0.55毫克，
    而達於不能安全駕駛之標準。
二、案經臺北市政府警察局內湖分局報請臺灣士林地方法院檢察
    署檢察官偵查後聲請簡易判決處刑。
    理  由
一、上揭事實，業據被告甲○○迭於警詢、檢察官偵查及本院審
    理時坦承不諱，並有酒精濃度測試列印報告、刑法第185 條
    之3 案件測試觀察紀錄表、臺北市政府警察局北市警交字第
    AEU452761 號舉發違反道路交通管理事件通知單各1 紙附卷
    可稽。查酒精對人體之影響程度，當呼氣酒精濃度達每公升
    0.5 毫克時，為輕到中度中毒，症狀為反應較慢、感覺減低
    、影響駕駛，當呼氣酒精濃度達每公升0.75毫克時，將造成
    思考及個性行為改變，當呼氣酒精濃度達每公升1.0 毫克時
    ，將造成中度中毒，而有步態不穩、噁心嘔吐、精神混惑不
    清晰等症狀，當呼氣酒精濃度達每公升1.5 毫克時，有說話
    不清楚、感覺喪失、視力模糊等中到重度中毒症狀，當呼氣
    酒精濃度達每公升2.0 毫克時，有體溫降低、血糖降低、肌
    肉控制差、癲發作等重度中毒症狀，此有行政院國軍退除
    役官兵輔導委員會臺北榮民總醫院88年8 月5 日（88）北總
    內字第26868 號函可資佐參，而被告飲酒後呼氣所含酒精濃
    度經檢測達每公升0.72毫克，堪認被告之生理狀況及駕駛能
    力已受酒精之影響，注意力及反應能力降低，其駕駛能力受
    影響，不足以應付駕駛交通工具之各種狀況，其駕駛行為將
    對其餘用路人造成一般之危險性，被告確因服用酒類而不能
    安全駕駛動力交通工具，本件事證明確，被告之自白與事實
    相符，其犯行堪以認定，應依法論科。
二、核被告所為，係犯刑法第185 條之3 之公共危險罪。原審以
    被告罪證明確，予以論罪科刑，固非無見，惟按，刑事審判
    之量刑，在於實現刑罰權之分配的正義，故法院對有罪之被
    告科刑，應符合罪刑相當原則，使罰當其罪，以契合人民之
    法律感情，此所以刑法第57條明定科刑時應審酌一切情狀，
    尤應注意該條所列各款情形，以為科刑輕重之標準。查被告
    於91年間曾有酒後駕車前科，詎仍再為酒後駕車行為，是本
    次並非初犯，而其先前犯罪，業經法院判處罰金刑度，經衡
    量本條之法定刑度為1 年以下有期徒刑、拘役或3 萬元以下
    罰金，若再度判處罰金刑，顯然無法收警惕之效果，故須判
    以自由刑之拘役，始足達到預防再犯之目的，檢察官以原審
    量刑過輕，提起上訴，為有理由，自應由本院予以撤銷改判
    。
三、查被告行為後，刑法於94年2 月2 日修正公布，95年7 月1
    日施行，而刑法施行法亦於95年6 月14日增訂第1 條之1 。
    修正後刑法第2 條第1 項規定：「行為後法律有變更者，適
    用行為時之法律。但行為後之法律有利於行為人者，適用最
    有利於行為人之法律。」，係規範行為後法律變更所生新舊
    法律比較適用之準據法，於新法施行後，應適用修正後刑法
    第2 條第1 項之規定，為「從舊從輕」之比較（按此條項規
    定，僅係新、舊法之比較適用之宣示性指導原則，並非實體
    刑罰法律，自不生行為後法律變更之比較適用問題）。且比
    較時應就罪刑有關之共犯、未遂犯、想像競合犯、牽連犯、
    連續犯、結合犯，以及累犯加重、自首減輕暨其他法定加減
    原因（如身分加減）與加減例等一切情形，綜其全部罪刑之
    結果而為比較（最高法院95年第8 次刑事庭會議決議參照）
    。又比較適用最有利於行為人之法律，應就罪刑有關之一切
    情形，比較其全部之結果，而為一體之適用，不應一部分適
    用新法，一部分適用舊法（最高法院29年上字第964 號判例
    意旨參照）。經查：
  (一)被告行為時，刑法第185 條之3 服用酒類不能安全駕駛動力
    交通工具而駕駛罪，有關罰金刑之部分，法定刑為得科3 萬
    元以下之罰金，其貨幣單位係銀元，且依罰金罰鍰提高標準
    條例第5 條第1 項之規定，無庸提高罰金數額，亦即得科3
    萬元以下之罰金；被告行為後，刑法施行法增訂第1 之1 條
    ，於95年6 月14日經總統公布，並自同年7 月1 日起施行；
    該條規定：「中華民國94年1 月7 日刑法修正施行後，刑法
    分則編所定罰金之貨幣單位為新臺幣。94年1 月7 日刑法修
    正時，刑法分則編未修正之條文定有罰金者，自94年1 月7
    日刑法修正施行後，就其所定數額提高為30倍。但72年6 月
    26日至94年1 月7 日新增或修正之條文，就其所定數額提高
    為3 倍。」，亦即自95年7 月1 日起，刑法分則編所定罰金
    之貨幣單位，由原來之銀元改為新臺幣；且72年6 月26日至
    94年1 月7 日新增之條文，就罰金之數額提高3 倍。因刑法
    第185 條之3 之公共危險罪定有罰金刑之處罰，且該條文係
    於88年4 月21日增訂公布，依增訂刑法施行法第1 之1 條之
    規定，其罰金以新臺幣為單位，數額應提高3 倍，經換算結
    果為新臺幣9 萬元，與修正前之罰金係以銀元為單位（新臺
    幣與銀元之換算比例為1 ：3） ，且依罰金罰鍰提高標準條
    例第5 條第1 項規定，無庸提高罰金數額之計算結果，對被
    告而言，並無不利之情形。
  (二)又依被告行為時之舊刑法第33條第5 款規定：「主刑之種類
    如左：五、罰金：1 元以上。」，換算新臺幣後，為新臺幣
    3 元以上。惟被告行為後新刑法第33條第5 款係規定：「主
    刑之種類如下：五、罰金：新臺幣1 千元以上，以百元計算
    之。」，經比較修正前後關於科處罰金刑之最低刑度規定，
    自應以被告行為時之舊刑法較有利於被告。
  (三)易科罰金之折算標準、易服勞役之折算標準及期限，新法施
    行後，亦應依新法第2 條第1 項之規定，適用最有利於行為
    人之法律，最高法院95年5 月23日第8 次刑事庭會議決議可
    資參照。修正前刑法第41條第1 項前段規定：「犯最重本刑
    為5 年以下有期徒刑以下之刑之罪，而受6 個月以下有期徒
    刑或拘役之宣告，因身體、教育、職業、家庭之關係或其他
    正當事由，執行顯有困難者，得以1 元以上3 元以下折算1
    日，易科罰金。」。又被告行為時之易科罰金折算標準，修
    正前罰金罰鍰提高標準條例第2 條前段（現已刪除）規定，
    就其原定數額提高為100 倍折算1 日，則本件被告行為時之
    易科罰金折算標準，應以銀元300 元折算1 日，經折算為新
    臺幣後，應以新臺幣900 元折算為1 日。惟新修正施行之刑
    法第41條第1 項前段則規定：「犯最重本刑為5 年以下有期
    徒刑以下之刑之罪，而受6 個月以下有期徒刑或拘役之宣告
    者，得以新臺幣1,000 元、2,000 元或3,000 元折算1 日，
    易科罰金。」，經綜合比較結果，修正後刑法並非較有利於
    行為人，依刑法第2 條第1 項前段之規定，仍應依上開修正
    前之刑法規定，諭知易科罰金之折算標準。
  (四)綜合上述條文修正前、後之比較，揆諸前揭最高法院決議及
    修正後刑法第2 條第1 項規定之「從舊從輕」原則，修正後
    之規定並非較有利於被告，依修正後刑法第2 條第1 項前段
    規定，應整體適用行為時即修正前之刑法相關規定。
四、爰審酌被告曾有酒後駕車前科，此有臺灣高等法院被告前案
    紀錄在卷足憑，詎仍再為酒後駕車行為，造成自身及用路人
    之危害，實屬非是、所幸本次並未發生車禍事故，未具體造
    成他人之生命、身體及財產上之損害、被告於犯罪後始終坦
    承犯行，態度良好並審酌其生活狀況、智識程度等一切情狀
    ，量處如主文所示之刑，並依修正前刑法第41條第1 項規定
    諭知易科罰金之折算標準，深切期待被告經此偵、審教訓，
    能徹底戒除酒後駕車之習慣。另新修正刑法第57條關於科刑
    時應審酌之事項，其中修正後刑法第57條第7 款「犯罪行為
    人與被害人之關係」，係將修正前同條第8 款「犯人與被害
    人『平日』之關係」之「平日」一語刪除，擴大犯罪行為人
    與被害人在犯罪行為上之關係，亦屬科刑時應予考慮之標準
    ，修正後同條第8 款並增列「犯罪行為人違反義務之程度」
    ，此均屬法院就刑之裁量審認標準之明文化，非屬法律之變
    更（最高法院95年5 月23日第8 次刑庭會議決議亦同此意旨
    ），自無新修正之刑法第2 條第1 項規定之適用，併此說明
    。
據上論斷，應依刑事訴訟法第455 條之1 第1 項、第3 項、第36
9 條第1 項前段、第364 條、第299 條第1 項前段，刑法第2 條
第1 項前段、第185 條之3 、修正前刑法第41條第1 項，修正刪
除前罰金罰鍰提高標準條例第2 條，判決如主文。
本案經檢察官林宏松到庭執行職務。
中    華    民    國    95    年    10    月    16    日
                  交通法庭審判長法  官  李育仁
                                法  官  許辰舟
                                法  官  黃潔茹
以上正本證明與原本無異。
本件不得上訴。
                                書記官  柳瑞宗
中    華    民    國    95    年    10    月    16    日
附錄本案論罪科刑法條：
中華民國刑法第185條之3
（重大違背義務致交通危險罪）
服用毒品、麻醉藥品、酒類或其他相類之物，不能安全駕駛動力
交通工具而駕駛者，處1 年以下有期徒刑、拘役或3 萬元以下罰
金。


司法院資訊處製作；財團法人民間司法改革基金會備份。
